福建金門地方法院刑事附帶民事訴訟判決　93年度附民字第4號
原　　告　乙○○
　　　　　甲○○
被　　告　丙○○
上列當事人間請求侵權行為損害賠償事件，本院於中華民國94年
1月5日言詞辯論終結，判決如下：
    主      文
被告應分別給付原告各新臺幣伍仟元，及自民國九十三年五月二
十六日起至清償日止，依年息百分之五計算之利息。
原告其餘之訴駁回。
訴訟費用由被告負擔二十分之一；餘由原告負擔。
本判決第一項得假執行。但被告於假執行程序實施前，為原告各
預供擔保新臺幣伍仟元，得免為假執行。
原告其餘假執行之聲請駁回。
    事實及理由
壹、本件原告起訴主張：被告係於民國（下同）93年3月2日11時
    許，在金門縣金寧鄉金寧警察所前，與原告間因返還被告之
    弟楊瑞森所有獒犬問題，意見不合而發生口角，被告乃在不
    特定多數人得共見共聞之警察所，公然辱罵原告等2人「你
    娘」，公然損害原告等之名譽，致原告等2人在眾多警員及
    村民之見聞下，人格及名譽均受到輕蔑及羞辱，精神上遭受
    嚴重侵害，被告前揭犯罪行為業經福建金門地方法院以93
    年度易字第15號刑事判決確定，爰依民法第195條第1項起訴
    請求被告賠償原告因被告前揭侵權行所致之精神痛苦損失新
    臺幣10萬元，暨自起訴狀繕本送達之翌日起至清償日止，按
    年息5％計算之利息；並聲明願供擔保，請准宣告假執行，
    且未提出任何證據。
貳、被告則以：
一、被告雖於雙方口角時，曾於爭執中言及「你娘」２字，但該
    用語，為被告之口頭禪，語意上屬於一般人口語、無意義之
    發語詞，並非針對特定對象之用語，更無辱罵原告之意。再
    就該用語，係屬中性用語，其語意類似於「他媽的」之意，
    本身並無侮辱他人之意，亦不足以貶損個人人格或其社會評
    價；況案發當時，係被告之弟楊瑞森正為其與原告間，就犬
    隻出借與歸還之事所生爭議，而在金寧警察所內製作警訊筆
    錄時，被告並非該案之當事人，與原告間又無嫌隙，故於客
    觀上被告自無對於原告為公然侮辱之行為之必要等語資為抗
    辯。並請求(1)駁回原告之訴及假執行之聲請；(2)如受不利之
    判決，願供擔保請准宣告免為假執行，且未提出任何證據。
參、兩造均不爭執之事實：
　兩造對於被告前揭公然侮辱犯行業經本院刑事庭93年度易字第
  15 號刑事判決以被告公然侮辱，處罰金300元，緩刑2年而確
  定之事實，並不爭執。
肆、得心證之理由：
（一）、經查原告起訴主張被告於前揭時、地口出不雅之言詞等
        情，固為被告所不爭執，惟被告否認有何侮辱原告之意
        ，並以前開情詞置辯，是本件兩造之爭執點即在被告言
        及「你娘」2字，是否足以使原告之名譽受損，並進而
        造成原告等精神上痛苦，經查本件被告言及「你娘」2
        字，係於上開時間，位於金寧警察所內，因被告之胞弟
        楊瑞森與本件原告2人之糾紛而扯入其中，而由被告當
        庭所繪製之現場圖以觀，被告係面對本件原告2人，從
        而由現場相對位置、被告當時正於糾紛處理當中等情，
        其辱罵對象自係直指本件原告2人，應堪採信。綜上各
        情，顯見被告該次辱罵係針對原告，其所辯自無可採。
        又查金門縣金寧警察所屬公眾得出入之場所，被告公然
        侮辱之犯行業經本院刑事庭以93年度易字第15號判決確
        認在案，被告所為前揭抗辯，自非足採，原告主張被告
        侵害其名譽權一節，自堪信為真實。
（二）、按因故意或過失，不法侵害他人之權利者，負損害賠償
        責任，民法第184條第1項前段定有明文。名譽係指人之
        品性、德行、名聲、信用或其他人格的價值，受到來自
        社會上客觀的評價之謂。如以言語、文字、漫畫或其他
        方法貶損他人在社會上評價，使其受到他人憎惡、蔑視
        、侮辱、嘲笑、不齒與其來往，即構成名譽之侵害，不
        以廣佈社會為必要，但須有第三人知悉其事。且名譽為
        人格之社會評價，名譽有無受侵害，應以社會上對其評
        價是否貶損以為斷。刑法上妨害名譽罪之成立，固以公
        然侮辱或意圖散布於眾而指摘或傳述足以毀損他人名譽
        之事為要件。惟在民法上，若已將足以毀損他人名譽之
        事表白於特定第三人，不論為故意或過失，皆應認係名
        譽之侵害，蓋既對於第三人表白足以毀損他人名譽之事
        ，則其人之社會評價，不免因而受有貶損。再按民法第
        195條第1項規定：「不法侵害他人之身體、健康、名譽
        、自由、信用、隱私、貞操，或不法侵害其他人格法益
        而情節重大者，被害人雖非財產上之損害，亦得請求賠
        償相當之金額。」本件被告不法侵害原告之名譽，既經
        認定，對於原告主張其名譽因而所受之損害，自應負賠
        償責任。
（三）、茲就原告請求有無理由審酌如下：
　　　　按名譽被侵害者，關於非財產之損害，加害人雖亦負賠
        償責任，但以相當之金額為限，民法第195條第1項定有
        明文，所謂相當，自應以實際加害情形與其名譽影響是
        否重大為斷，有最高法院89年度台上字第1952號判決可
        資參照。查本院被告丙○○與原告2人間，本屬舊識，
        而偶因犬隻借貸糾紛，互生不快，而被告亦僅辱罵「你
        娘」2字，雖構成原告名譽之損害，然衡諸現今社會，
        對「你娘」2字，雖仍屬不雅之言，但其造成原告名譽
        權之損害，亦非重大，且當時雖係於公眾得自由進出之
        金寧警察所內，然該日並無眾多人經過，即尚未達使被
        告名譽受極大損害之程度，經本院審酌兩造關係、事出
        原因、辱罵地點等情，及原告因被告前開行為，對原告
        在社會上之評價造成之傷害程度，本院認為原告請求被
        告給付精神慰撫金10萬元，尚屬過高，應各以5千元為
        適當，超過部分，應予駁回。
（四）、從而，原告基於侵權行為之損害賠償請求權，請求被告
        賠償原告等各5千元，及自起訴狀繕本送達翌日即93年5
        月26日起至清償日止，依年息5％計算之遲延利息部分
        ，洵屬正當，應予准許。逾此部分所為之請求，為無理
        由，應予駁回。
伍、假執行部分：
    就被告應賠償原告等非財產上損害賠償各5千元部分，依法
    本院應依職權宣告假執行，原告雖陳明願供擔保為之，惟僅
    係促使法院注意之意思，附此敘明。至其敗訴部分，假執行
    之聲請失所附麗，應予駁回。另被告陳明願供擔保，免為假
    執行，亦核無不合，爰酌定相當之擔保金額，宣告之。
陸、本案事證已臻明確，兩造其餘主張陳述及所提之證據，均毋
    庸再予審酌，附此敘明。
柒、結論：
　　本件原告之訴為一部有理由，一部無理由，依民事訴訟法第
  79條、第389條第1項第5款、第392條第2項，判決如主文。
中  　華　　民　　國　　94　　年　　1  　月   　19　　日
　　　　　　　　　　　福建金門地方法院刑事庭
  　                            　審判長法　官
  　　　　　　　　　　　　　　　　　　　法　官
  　　　　　　　　　　　　　　　　　　　法　官
以上正本證明與原本無異。
對於本判決如不服非對刑事判決上訴時不得上訴並應於送達後
10日內，向本院提出上訴狀。
　　　　　　　　　　　　　　　　　　　　書記官
中　　華　　民　　國　　94　　年　　1　　月　 　19  　日
